【裁判字號】    88,易,1159
【裁判日期】    890810
【裁判案由】    侵占
【裁判全文】
臺灣屏東地方法院刑事判決                        八十八年度易字第一一五九號
    公  訴  人  臺灣屏東地方法院檢察署檢察官
    被      告  甲○○
    選任辯護人  楊水柱
右列被告因侵占案件，經檢察官提起公訴（八十八年度偵續字第七號）本院判決如左
：
    主  文
甲○○意圖為自己不法之所有，而侵占對於業務上所持有之物，處有期徒刑拾月。
    事  實
一、甲○○於民國八十七年五月間起受僱於丁○○，負責載運丁○○所收購及收獲之
    稻米（未烘乾之濕稻穀）運送至碾米廠烘乾後再出售，為從事業務之人。詎竟意
    圖為自己不法所有，於八十七年五月二十三日在屏東縣萬丹鄉竹林村，受丁○○
    之夫戊○○指示將向農民所收購之稻米（濕稻穀）八包（每包重約一千四百台斤
    ，重量係依慣例估計，未實際秤量），載運至指定之郭萬春及乙○○處烘乾，卻
    未載運至上開指定處所而予以侵占入己。嗣經戊○○向郭萬春之妻丙○○及乙○○查詢後，始查獲上情。
二、案經丁○○訴由臺灣屏東地方法院檢察署檢察官偵查起訴。
    理  由
一、訊據被告甲○○矢口否認上開侵占犯行，辯稱：那八包稻米是載運到丙○○處烘
    乾云云。經查，被告上開侵占事實，業據告訴人丁○○及告訴人之夫戊○○指訴
    甚詳，復經證人乙○○結證稱：「八包稻米載到我那裏，但沒有卸下來就載去別
    處」（詳本院卷第九十八頁、第一百十六頁），另證人丙○○即郭萬春之妻於偵
    查中亦結證稱：「八十七年五月二十三日我有看到甲○○的司機，把車停在我門
    前空地，車上有八包稻米，當時約晚上十點左右，之後甲○○又開一輛車來，上
    面也有幾包稻米，他（指甲○○）將車上的稻米卸給我後，就把司機所載來的八
    包稻米又載走」（八十七年度偵字第三八二五號偵卷第三十四頁背面）等語；又
    證人丙○○於本院調查時亦結證稱：「沒有收到甲○○載來」等語（詳本院卷第
    九十八頁、第一百十六頁）。再參以證人己○○即告訴人指定之另一和春碾米廠
    負責人，於偵查中結證稱：「八十七年五月中旬甲○○向我說，他老閭戊○○沒
    有袋子裝稻米，而要向我借七十個太空包袋子，他借走後至今均未返還」等語（
    詳八十八年度偵續字第七號偵卷第二十八頁），另證人黃秀珍即和春碾米廠之會
    計於本院調查中亦結證稱：「甲○○確實有來碾米廠借走七十個太空包袋子都未
    還，後來我向戊○○要回袋子，戊○○說沒有去借，才知是甲○○借的」等語（
    詳本院卷第一百十七頁背面），是本院綜合上開證人證述以觀，被告甲○○於正
    常情形應不需隱瞞告訴人而私自向和春碾米廠借用裝稻米之七十個太空包袋子，
    且又未能提出前開八包稻米載運至何處之有利證明，被告顯有以私自借用之袋子
    裝運前開八包稻米並予侵占入己之事實，要屬無疑。被告所辯無侵占犯行顯係卸
    責之詞，不足採信。事證明確，被告上揭侵占犯行洵堪認定，應予依法論科。
二、查被告係受告訴人僱用負責載運稻米之工作，為從事業務之人。故核被告甲○○
    所為，係犯刑法第三百三十六條第二項之業務侵占罪。爰審酌被告係受僱從事載
    運業務之人，竟違背任務而侵占業務上持有物，顯屬違背善良風俗及誠信義務，
    犯後猶矢口否認犯罪、亦未賠償告訴人損失亳無悔意，惡性非輕、本應從重量刑
    ，惟尚無前科，有高灣高等法院被告全國前案紀錄表一紙附卷可查等一切情狀，
    從輕量處如文所示之刑，以示儆懲。告訴人另以：被告於八十七年五月二十二日
    ，在屏東縣萬丹鄉新庄仔下蚶的農民處，偷割八分地之稻米約一萬台斤而侵占入
    己；惟查，被告甲○○否認此部分犯行，辯稱：均依告訴人之指示及帶領始知要
    載運何處之稻米，不可能偷割等語；雖證人戊○○陳稱：「這八分地我沒有叫被
    告去割，是被告及其弟周澤聯（另單獨侵占告訴人五千三百台斤稻米，由本院以
    八十八年度易字去第一三二七號判決處刑）割的，問周澤聯說是被告叫他去割的
    ，第二天問被告一萬斤稻米載去那裏，被告也答不出來」，然經本院審理時訊之
    另案被告周澤聯則供稱：是戊○○帶我去割的等語，本院認為告訴人未能提出積
    極證據足資證明被告確有此部分犯行，即不能單憑告訴人之指訴而認定被告確有
    侵占之事實，此部分之犯罪自屬不能證明，附此敘明。又公訴意旨另以：被告甲○○於八十七年五月間起受僱於丁○○載運收割之稻榖，係執行業務之人，而竟
    意圖為自己不法之所有，並基於概括之犯意，未依約定將稻榖載往丁○○指定之
    烘乾廠，而將其中約二十六萬零六百二十五台斤（含本案侵占之稻米八包、每包
    重約一千四百台斤）之稻米侵占為己有轉售他人，因認被告共計侵占告訴人二十
    六萬零六百二十五台斤稻米。按犯罪事實應依證據認定之，無證據不得推定其犯
    罪事實；又刑事訴訟法上所謂犯罪事實之證據，係指足以認定被告確有犯罪行為
    之積極證據而言；如未能發現相當之證據或證據不足以證明時，自不能以推測或
    擬制之方法，以為裁判基礎，此有刑事訴訟法第一百五十四條之規定及最高法院
    二十九年上字第三一○五號、四十年台上字第八六號判例可資參照。經查，公訴
    人認被告涉有侵占二十六萬零六百二十五台斤之稻米，係以告訴人指訴：向農民
    承包收購農地一百二十八甲之稻米，計可收成濕稻米一百九十二萬台斤、烘乾後
    為一百六十三萬二千台斤；另向農民收購濕稻米六十萬二千九百二十八台斤、烘
    乾後為五十四萬二千六百三十五台斤；並另向農民收購乾稻米二十三萬四千八百
    十四台斤；合計進貨為二百四十萬九千四百四十九台斤，被告運烘後載回出貨為
    二百十四萬八千八百二十四台斤，計短少稻米二十六萬零六百二十五台斤為其立
    論依據。然查，告訴人之代理人於本院審理時陳稱：告訴人向農民收購稻米均係
    以口頭約定，並無合約可供證明，且每分農地之收成量依一千五百台斤計算亦屬
    合理，並有被告載運之秤量單附卷可查（詳八十七年度偵字第三八二六號偵卷第
    十一頁至第八十四頁），被告應確有侵占稻米二十六萬零六百二十五台斤之事實
    。惟本院參以每分農地之收成數量，仍需依該農地之稻米成長良劣而定，非可一
    概論以固定之收成斤數，又告訴人亦未舉證確有承包一百二十八甲農地之收割及
    上開收購之乾、濕稻米數量之積極證據以實其說；再上開秤量單亦僅能證明告訴
    人之進出貨數量，自不得執此證明短少之數量即係被告所侵占，衡情告訴人認被
    告侵占上開短少稻米二十六萬零六百二十五台斤之事實，應僅係告訴人推測之詞
    而無確切證據足資證明，則揆諸前揭法條規定與判例意旨，自屬無從證明被告之
    侵占犯行（本案被告侵占之稻米八包、每包重約一千四百台斤部分除外）。惟被
    告既有如事實欄所示之侵占數量，而公訴人所指之侵占稻米二十六萬零六百二十
    五台斤數量，僅屬同一事實之數量減縮，爰不另為無罪之諭知，併此指明。
據上論斷，應依刑事訴訟法第二百九十九條第一項前段，刑法第第三百三十六條第二
項，罰金罰鍰提高標準條例第一條前段，判決如主文。
本案經檢察官洪土傑到庭執行職務。
中      華      民      國      八十九      年    八    月      十      日
                                      臺灣屏東地方法院刑事第二庭
                                          審判長  法  官  吳永宋
                                                  法  官  夏金郎
                                                  法  官  柯盛益
右正本證明與原本無異。
對於本判決如有不服應於收受送達後十日內向本院提出上訴書狀上訴於台灣高等法院
高雄分院並按他造當事人之人數附具繕本。
                                                  書記官  張福山
中      華      民      國      八十九      年    八    月      十      日
附錄本判決論罪之法條：
刑法第三百三十六條第二項：
對於業務上所持有之物，犯前條第一項之罪者，處六月以上五年以下有期徒刑，得併
科三千元以下罰金。


司法院資訊處製作；財團法人民間司法改革基金會備份。
